【裁判字號】    88,訴,1736
【裁判日期】    890317
【裁判案由】    損害賠償
【裁判全文】
臺灣臺北地方法院民事判決  八十八年度訴字第一七三六號
    原      告  乙○○
    被      告  甲○○
    訴訟代理人  丙○律師
                林文慧律師
右當事人間損害賠償事件，本院判決如左：
    主    文
被告應給付原告新台幣貳佰萬元，及自起民國八十七年十月一日起，至清償日止，按
年息百分之五計算之利息。
被告於中國時報、聯合報、自由時報三報第一版報頭下，刊登一天如附件所示內容之
道歉啟示。
訴訟費用由被告負擔五分之二，餘由原告負擔。
    事    實
甲、原告方面：
壹、聲明：
一、被告應給付原告新台幣伍佰萬元，及自起訴狀繕本送達之翌日起，至清償日止，
    按年息百分之五計算之利息。
二、被告應照後開文句（如附件一）刊登中國時報、聯合報、自由時報等三報頭版下
    之半版道歉啟示廣告。
三、訴訟費用由被告負擔。
貳、陳述：
一、緣被告財團法人台南市佛濟社會福利慈善事業基金會董事長甲○○，因該基金會
    未通過由市府官員、專家學者組成之台北市社會福利團體從事舊衣收集再利用審
    核委員會之審核，無法取得在台北市從事舊衣回收工作之資格，被告遂趁第一手
    報導雜誌記者採訪之際，稱舊衣回收為原告「一手遮天黑箱作業」等詞，其陳述
    不僅以肯定語氣為之，被告利用媒體散布傷害原告之指摘與傳述，嚴重妨害原告
    之名譽（詳如附件二）。案經原告提起告訴，台北地方法院刑事停八十八年二月
    廿三日判決被告「散布文字指摘及傳述足以毀損他人名譽之事，處有期徒刑六月
    」（詳如附件三），及台灣高等法院刑事庭八十八年七月一日判決被告上訴駁回
    並不得上訴（詳如附件）。被告妨害名譽案件經台灣台北地方法院檢察署提起公
    訴、台灣台北地方法院刑事庭、台灣高等法院開庭審理共十餘次，傳喚十餘名證
    人，縝密調查後，證明原告從未介入台北市政府舊衣回數審核工作，被告所言不
    實，純為個人情緒宣洩之詞，因而判處有期徒刑六月，被告妨害名譽事實甚明，
    不容被告以任何理由推諉狡賴。
二、被告利用第一手報導雜誌散佈不實之指摘，該雜誌為坊間十分流行之雜誌，除出
    刊時陳列街頭四處林立之廿四小時便利商店、書報攤、書店外，許多讀者及圖書
    館、文化中心、學校圖書室亦多有訂閱，以媒體廣大的散佈力量，對原告名譽造
    成重大損害，造成原告心裡極大傷害、痛苦與壓力。
（一）被告肯定之指摘以極醒目之標題刊登於雜誌封面，在書報攤、書店、便利商店
      或圖書館雜誌陳列架上，一般民眾縱使未翻看內容，亦可立即而明顯地看到雜
      誌標題「全省年收八千頓‧謀取暴利上億元  佛濟甲○○控訴乙○○黑箱作業
      打慈善飽私囊」，已足以誤導一般不特定人士、廣大群眾對原告產生負面觀感
      。再加以該雜誌尚有許多訂戶及零售讀者，被告毀謗名譽之言論隨該雜誌擴散
      、廣為流傳，對原告名譽之傷害甚鉅。
（二）原告在出刊當時擔任台北市議員，台北市議會圖書館當時訂閱期刊（現已停止
      訂閱），並針對委員個人簡報存檔，該人便於查詢，該資料並透過掃描存檔至
      電腦，讓人隨時可由各辦公室或圖書館電腦查詢，因此告訴人在辦公環境中，
      遭受到他人異樣眼光，懷疑本人擅用職權，藉舊衣回收工作圖謀私利，不時有
      人關切此篇報導，原告常在議會行走時或至其他地方開會時，被人問及此事，
      每次均需多方解釋，感受頗為疲憊、難堪與無辜、無奈。
（三）自被告不實之指摘刊登未久，原告之服務處、辦公室，甚至家中，常接獲許多
      朋友或一般選民詢問電話，甚至在原告參與基層活動時，亦被人直接告知「有
      人說，本以為乙○○是清白參政的民意代表，票才投你的，怎麼是如此，令人
      失望。」告訴人反覆解釋、反覆澄清自己清白，為此事名譽遭受嚴重損害，令
      原告身心受辱、受創。
（四）原告當時為台北市議員（現為立法委員），具一定之知名度與社會地位，因被
      告不實之指摘，導致親戚、朋友誤解原告，影響家庭生活，先生、親戚朋友也
      常被人詢問此事，不勝其擾，因被告將不實言論散佈於媒體，讓告訴人自責從
      事公職對家人朋友無端的影響、傷害，深覺愧對家人好友，感到極大壓力與痛
      苦；而為了自身名譽提出刑事訴訟，卻又勞動多位素不相識之市府官員、大學
      教授等出庭作證，讓平日公務繁忙的證人們請假出庭，更令原告深覺不安。
（五）該第一手報導出刊時，正值原告爭取中國國民黨提名成為桃園縣長候選人，在
      繁忙的爭取提名活動中，因此篇報導內容使原告心裡深受折磨，個人及服務處
      同仁士氣大受打擊，最後原告未獲得國民黨提名，雖該被告損害名譽之內容非
      直接主要因素，然被告言之鑿鑿的指控已足使他人對原告操守產生質疑，令原
      告時時擔心此虛構不實之言論，藉由雜誌之廣大散佈力，後果難以想像。更令
      原告憂心此莫須有之指摘，將在選舉中被利用，作為黑函或故意製造口語傳播
      、小道消息攻擊原告之政治人格及操守，或者使不知內情民眾討論報導內容造
      成二手傳播。被告利用雜誌刊登之方式，損害原告名譽，極易誤導一般選民，
      造成對原告產生錯誤認知及不良觀感，從而影響其投票意向。
三、被告利用雜誌宣洩佛濟基金會未取得台北市舊衣回收資格之不滿情緒，不實指摘
    損害原告名譽，該指摘又以極為醒目字體之顯著位置刊登於雜誌封面，嚴重損害
    原告名譽，因此衡量被告之手段、行為，在對等情形下，請求被告按後開所附內
    容（詳如附件一），在全國版中國時報、聯會報、自由時報第一版下方刊登半版
    道歉啟事廣告各一次。
四、原告身為立法委員，有一定之社會地位及知名度，重視名譽、公眾形象之程度比
    一般人為重。尤其原告從政十年來，自持高道德標準、清白操守，視名譽為第二
    生命，且公職人員每次投身選舉時，個人操守皆會被重複以高標準驗證，因此被
    告之不實指摘造成原告精神上、心理上極為痛苦憂懼，再加上隨著媒體散布的不
    實指摘，對原告長期努力累積的清白聲譽造成難以估算的損害，因此被告應賠償
    原告新台幣五百萬元損害賠償及登報道歉如附件一之內容。為此依民法第一九五
    條第一項之規定，請判決如訴之聲明。
五、被告一再宣稱係「被告」接受第一手報導採訪、非「主動」散布、傳述或指摘，
    對記者之遣詞用字、標題、刊登位置等非其所為或指使，又宣稱被告對雜誌刊登
    、發行日期及刊登時機無法決定，....對被告有造成某種程度傷害亦係由第一手
    報導雜誌所為，與被告無關。被告更進一步指稱，該雜誌乃坊間刊登小道消息之
    八開雜誌，影響力不大、原告曾召開記者會澄清並於八十七年參加立法委員選舉
    高票當選....等語云云，認為原告名譽未受影響或損害，或有損害，亦為該雜誌
    所為。惟查：
（一）被告於台北地方法院刑事庭、台灣高等法院刑事庭審理期間不斷強調係「被動
      」接受第一手報導之採訪，然經第一手報導記者李祥明先生當庭做證，指稱被
      告係「主動」於八十六年六月和第一手報導記者聯繫，表示要提供有關台北市
      舊衣回收業務原告涉及不法弊案之資料，且強調願負一切法律責任，使第一手
      雜誌記者誤信並據以進一步採訪被告，雜誌之標題雖為第一手雜誌編輯所訂，
      然其乃根據被告訪談內容而訂，此有證人李祥明於八十八年十月十三日當庭作
      證，不再贅述。查被告以肯定語氣向第一手報導記者指稱原告一手遮天、乙○
      ○指定評審委員不准給「佛濟」過關....等語，極為負面、不實在，且係主動
      利用媒體擴大散布此不實言論以毀謗原告名譽，其侵害人格權之事實，已詳載
      於台北地方法院、台灣高等法院刑事判決書，被告因而被判處有期徒刑六個月
      。
（二）證人李祥明作證指出「第一手報導」為雙周刊，據該公司會計資料顯示，第二
      七一期發行量約為二萬五千本，實際販售為一萬三千多本，台灣各圖書館多為
      該雜誌之長期訂戶，且該雜誌經銷方式遍布為全國各便利商店、超商、各鐵路
      車站、書報攤及傳統書店，陳列於極明顯之處以供讀者購買或翻閱，顯見被告
      之侵害行為已造成原告名譽上重大損害，亦造成原告心理傷害。
（三）被告辯稱「第一手報導」僅為坊間刊登小道消息之八開雜誌，知名度、傳播力
      、響力不如一般著名雜誌....等，然眾所皆知此類刊登八卦消息之報導更能吸
      引一般民眾之好奇、閱讀及茶餘飯後、喝酒閒聊之傳述、討論，以至二手、三
      手傳播流傳甚廣，因此坊間常可聽到一些非真實之謠傳，些八卦傳言，對當事
      人名譽之傷害更甚於著名雜誌或日報，原告為此深受精神之折磨與心理痛苦，
      而原告之名譽也因此受更大之傷害。
（四）該報導更引起電子媒體電視，真相新聞網「真相一九九七」節目即注意到此篇
      報導，進而在民國八十六年七月五日晚間節目討論此問題，被告甲○○更在電
      視上親口再次散布其在雜誌中所提供之不實言論，再次公然毀謗本人，故被告
      不實言論之影響及傷害範圍頗，大影響頗鉅。
（五）原告曾為台北市議員，現為立法委員，台北市議會、立法院中均有原告所有檔
      案，一般媒體資料室中亦有原告所有報導資訊，有些單位還會全部上網，網路
      族或一般市民極易查詢到原告之資料，包括此篇不實報導，故其影響力可謂無
      遠弗屆，十分深遠，對本人之傷害難以估計，亦難以彌補。
（六）被告提供不實資料給第一手報導雜誌記者，讓不知情之記者進而採訪被告、刊
      登被告所言，被告利用媒體作為其侵害原告名譽之工具，造成原告名譽上、心
      理上、精神上之傷害，並將所有責任推給第一手報導雜誌，被告因妨害名譽被
      判處六個月有期徒刑，不見其悔意與彌補，但見其一再推卸責任、詨賴、詆毀
      原告。
（七）原告八十六年六月公開爭取國民黨內提名參加桃園縣長選舉，在第一手報導雜
      誌記者聲稱訪談原告競選縣長施政理念下受訪，然記者卻將訪談重點轉至甲○
      ○指控原告涉及台北市舊衣回收之不法行為，原告對此議題毫苶資料及心理準
      備下受訪，且所謂的「平衡報導」，不僅篇幅大小不同，且相較於被告受訪時
      以財團法人佛濟社會福利慈善事業基金會董事長名義言之鑿鑿、肯定、強烈的
      用詞，仍極易誤使讀者對原告產生錯誤觀感，損害原告之名譽及對原告造成傷
      害。被告另稱原告利用民意代表之職權召開記者會之方式邀市府官員、殘障福
      利團體為原告澄清事實，事實上此乃原告、政府官員、社會福利團體因受被告
      無的效矢公然毀損名譽下，被迫的自力救濟澄清行為。被告所稱有平衡報導或
      原告等有召開記者會，故原告無任何損害或損害已減輕，試想如非被告主動刻
      意毀謗，原告及市府官員等人何須自清？被告不應毫不負責任的傷害他人，又
      將他人被迫所為的自力救濟行為攬在身上，據以推卸該負之責任。
（八）被告辯稱原告參加八十七年底立法委員選舉高票當選，足證「名譽未因該文章
      之刊登而受任何損害或影響」，原告擔任民意代表十年，靠自己之努力問政及
      服務基層，累積良好社會形象，贏得選民認同，選舉期間原告更辛苦努力，凌
      晨四時早起至運動場拉票、終日在外從事競選活動，至凌晨一、二時跑完夜市
      、開完選舉會報才回家。原告靠自己平日的努力及選舉期間每日長達廿時小時
      的競選活動，才高票當選，被告卻以原告自身之努力，為其妨害名譽辯解，認
      為對原告無傷害、無影響，實過厚顏。被告自八十六年公開毀謗本人後，其言
      論一直深為困擾原告，八十七年選舉期間此流言仍不斷被提起，本人及競選夥
      伴必須反覆澄清，甚且，若無被告不負責任地對外散布指摘原告一手遮天、包
      庇台北市舊衣回收、黑箱作業等言論，損害原告名譽，原告得票數甚且更高亦
      未可知，被告豈可將原告之努力成果，當成推卸責任之狡辯。
六、被告以財團法人佛濟社會福利慈善事業基金會董事長之身分「主動」找第一手報
    導雜誌記者並提供不實資料誤使該雜誌記者進而採訪被告，被告以財團法人佛濟
    社會福利慈善事業基金會董事長之身分接受採訪並發表不實指控，試想被告若以
    一般民眾身分受訪及提供資料，當不致於使記者錯誤採信其資料及增加其訪談內
    容之可信度，其言論將不受如此大篇幅之報導及重視。另觀諸整篇報導大篇幅刊
    登被告對該基金會之介紹、被告宣洩基金會未通過台北市舊衣回收審核之不滿，
    足可令人相信被告係以財團法人佛濟社會福利慈善事業基金會董事長甲○○之身
    分發言，被告藉基金會董事長之身分為其所言內容背書及增加閱聽大眾之採信度
    ，更加重對原告之傷害，故被告甲○○雖不等同於財團法人佛濟社會福利慈善事
    業基金會，然請求被告以其受訪時之身分（即發言時之身分）刊登道歉啟事，顯
    為適當回復原告名譽之方式。
七、被告一再以原告未提出損害證明，而認為原告請求之五百萬元損害賠償無據。然
    而原告在辦公環境中，遭受到他人異樣眼光，懷疑本人擅用職權，藉舊衣回收工
    作圖謀私利，在參與基層活動時，亦被人直接告知「有人說，本以為乙○○是清
    白參政的民意代表，票才投你的，怎麼是如此，令人失望。」及親戚、朋友誤解
    原告，影響家庭生活，先生、親戚朋友也常被人詢問此事，不勝其擾，讓原告深
    覺愧對家人....  等等，乃原告實際遭遇之狀況，除報導內容令原告痛苦不堪，
    外界之反應更加深原告精神上、心理上的痛苦。查一般人在名譽遭受侵害，身心
    都會遭受折磨與痛苦，而原告身為民意代表，素以乾淨從政、高道德操守問政，
    原告不僅具一定知名度與社會地位，且較一般人更重視名譽，且民意代表之形象
    名譽即為無價之資產，足以影響選舉是否當選，自較一般人更重視名譽，被告侵
    害名譽之手段散布於媒體雜誌中，且使原告造成心理上痛苦、傷害及恐懼，擔心
    選舉時被當成攻擊之手段或被不實言論一再被利用，其傷害及痛苦較一般人為重
    ，故依民法第一九五條第一項之規定，請求被告賠償非財產上損害賠償及慰撫金
    ，乃依法有據。
八、綜上所述，被告之侵害行為確已造成原告名譽上之損害及心理上之痛苦不堪，原
    告為中央民意代表，被告所為引起他人異樣眼光，若每個人對原告之言行產生懷
    疑，則原告如何在國會殿堂上行使選民所託付之職權？原告因被告之妨害名譽行
    為，訴諸法律程序，原告未委託任何訴訟代理人，本身耗費無數時間出庭，縱使
    在激烈之立法委員選戰中也不缺席，乃為求真理與公道，顯見原告對法律之尊重
    及對本案之重視，原告之信用、名譽因被告侵權行為而受損害，原告之心理也因
    此深受痛苦與傷害。
九、原告主張第一手報導雜誌為坊間流行之雜誌、該雜誌陳列於全國各地之圖書館、
    文化中心、閱覽室中，且全國各便利商店、超商、書報攤、鐵路車站均有陳列，
    各機關、學校圖書館皆為長期訂戶等，此有證人李祥明八十八年十月十三日到庭
    證明該雜誌之銷售管道，並提供該雜誌當期具體之發行量、銷售量等，已足證原
    告主張屬實。（見八十八年十月十三日言詞辯論筆錄）
十、被告辯稱雜誌封面、內文大小標題及刊登時間等均係第一手雜誌社報導編輯所決
    定，被告僅對「舊衣回收辦法」可公評之事項，提出個人意見與質疑，並無誹謗
    之故意行為，並以證人宋方平所稱「他讓我感覺是他為了他不能在台北市作舊衣
    回收的質疑」，惟查
（一）被告妨害名譽行為已經刑事判決確定，被處以六個月有期徒刑，侵害原告之事
      實甚明。
（二）證人宋方平八十八年十月十三日當庭表示，該篇報導係被告主動透過朋友聯繫
      ，表示要提供舊衣回收內幕資料，採訪當時被告並表示其所言屬實願配合記者
      錄音，且一切法筆責任由被告自負，以取信記者，促使雜誌社刊登其毀謗之言
      論。
（三）證人李祥明及宋方平皆作證，雜誌刊登內容皆被告所說言論，而大標題及副標
      題皆根據被告所言訂定，非進誌社無中生有。（見八十八年十月十三日及八十
      八年十一月四日言詞辯論筆錄）
十一、被告辯稱非蓄意打擊原告參加桃園縣長國民黨黨內提名，並舉證人採訪當時感
      覺被告因不能在台北市做舊衣回收的質疑，惟查被告所基金會在民國八十五年
      十一月五日「研商台北市社會福利團體從事舊衣收集再利用第二次審查會」中
      即被認定資格不符（見證物一），被告當時未向台北市政府提出復查申請等等
      救濟程序，而在時隔約半年，八十六年五月二十六日原告宣佈爭取桃園縣長國
      民黨黨內提名（見證物二）之後，才在同年月主動透過關係找雜誌記者報導此
      事。證人宋方平曾當庭表示，被告曾於採訪中提及原告欲參選桃園縣長之事（
      見八十八年十一月四日言詞辯論筆錄），故雖被告受訪時未令採訪者感覺打擊
      原告，然在被告透過「關係」找記者表示要「提供內幕」的時間點、動機及詆
      毀原告之言詞，皆足以證明被告乃刻意打擊原告。
十二、第一手報導第二七一其封面大標題刊載「全省年收八千噸‧謀取暴利上億元
      佛濟甲○○控訴乙○○打著慈善飽私囊」，內文大標題「『佛濟』董事長甲○
      ○控訴舊衣回收有內幕」、「幕後『黑手』是台北市議員乙○○」....，訪談
      內容更有諸多詆毀原告名譽之內容（詳如附卷資料）。被告借雜誌發表妨害原
      告名譽之言論，又利用財團法人台南市佛濟社會福利慈善事業基金會董事長之
      身分為其所言背書，誘使記者報導，觀諸被告所言內容（見第一手報導第二七
      一期），足令一般人對原告產生負面、錯誤觀感，原告身為公眾人物，遭受此
      莫須有之誹謗，原告本人、家人、服務處同仁接獲選民質疑電話或原告自覺受
      到異樣眼光等，進而原告心中受到極大痛苦傷害，為一般人皆可體認感受之影
      響與傷害。
十三、現今社會大眾獲得資訊之管道多元化，已非來自單一媒體，被告所為之侵權行
      為雖僅刊載於第一手報導雜誌，但仍對於不特定之社會大眾作訊息之傳送，並
      造成廣大影響，證人宋方平當庭作證曾接獲電子媒體表示將針對此議題製作節
      目並索取資料之電話（見八十八年十一月四日言詞辯論筆錄），且真相電視台
      「真相一九九七」節目重視並依此製播八十六年七月五日現場CALL-in節目即
      可證原告主張縱平日無閱讀該雜誌習慣之讀者，仍可能輾轉獲得該不實之資訊
      ，故原告請求被告於「中國時報」、「聯合報」、「自由時報」刊登第一版下
      半版之道歉啟示，應屬民法第一百九十五條回復名譽之適當處分。
十四、本案發生至今，被告不僅在台北地方法院、台灣高等法院刑事庭審理期間，不
      斷強調係「被動」接受訪問、所言為真實，且又曾在台北地方法院刑事庭第一
      、二次庭訊時表示要和解，然事實上被告所謂要和解，其條件既不願意承認其
      妨害原告名譽之行為錯誤，又不願意賠償慰撫金或登報道歉等回復原告名譽，
      毫無誠意。被告更當庭大言不慚，一再出言詆毀、謾罵原告，絲毫未有悔意，
      亦從未向原告所受之傷害表達歉意，更加深原告之傷害。
十五、被告舉前交通部長蔡兆陽與商業周刊間侵害名譽損害賠償訴訟案為例，主張政
      務官之社會地位高於原告當時台北市議員之身分，且選舉當選與否乃靠人脈關
      係等語云云，惟查政務官或民意代表對於名譽皆較一般人重視，然政務官之遴
      用係機關首長之權責，即交通部長由行政院長所任命，而原告為專職民意代表
      ，任期屆滿前的選舉當選與否決定政治生命又原告選區為台北市，選民素質頗
      高，且重視民意代表之操守，原告每次選舉都要經選民的嚴格檢驗，任何一點
      污點皆可能被選民排斥，何況被告假借雜誌發表嚴重、不實之指控。原告為專
      業的民意代表，對名譽、形象的重視不僅較一般人為重，每次選舉時的考驗，
      更使得原告人格權被侵害時遭受的心理傷害與壓力亦較政務官嚴重。
十六、原告為博士候選人、曾任大專院校講師、聯合報主編、兩屆台北市議員及多個
      民間公益財團法人董事長及董事之職，其對個人名譽之重視無異視之為第二生
      命，是故不論從台北地方法院刑事庭、台灣高等法院刑事庭，乃至於台北地方
      法院民事庭，每一次開庭原告從未委託訴訟代理人，皆由親自出庭，即使在忙
      碌的選舉期間及開議期間為了保護自己的名譽亦堅持出庭，顯見原告對法律之
      尊重及對本案對原告之信用、名譽之影響甚大，原告因此心理所受的痛苦與傷
      害，亦在歷次辯論意旨狀及庭訊中丙○。
乙、被告方面：被告未於最後言詞辯論期日到場，據其之前聲明及陳述略以：
壹、聲明：原告之訴及假執行之聲請均駁回。
貳、陳述：
一、被告並無侵害原告名譽行為，理由詳見被告八十八年六月二日答辯狀，合先敘明。
二、退萬步言，縱鈞院依調查證據結果，仍認為被告構成侵權行為，惟依民事訴訟法
    第二百七十七條規定﹁當事人主張有利於己之事實者，就其事實有舉證之責任。
    ﹂之舉證責任分配原則，自應由原告就其主張之下列事實負舉證責任：
  (1)原告主張﹁第一手報導雜誌為坊間十分流行之雜誌﹂︱被告否認之，請原告舉證
    證明。
  (2)原告主張﹁第一手報導雜誌陳列於四處林立之便利商店、圖書館、文化中心、學
    校圖書室﹂︱    被告否認之，請原告舉證證明。
  (3)原告主張﹁該期雜誌封面標題已誤導群眾對其產生負面觀感﹂︱被告否認之，請
    原告舉證證    明。
  (4)原告主張﹁其在台北市議員辦公環境因該報導而遭受他人異樣眼光，懷疑擅用職
    權謀利﹂︱    被告否認之，請原告舉證證明。
  (5)原告主張﹁其服務處、辦公室、家中接獲選民、朋友電話詢問，且被人直接告知
    ﹃乙○○令    人失望﹄﹂等語︱被告否認之，請原告舉證證明。
  (6)原告主張﹁其知名度及社會地位因而受影響，並導致親朋好友誤解，影響家庭生
    活﹂︱被告    否認之，請原告舉證證明。
  (7)原告之主張﹁台灣各圖書館多為第一手雜誌之長期訂戶，全國便利商店、超商、
    各鐵路車站    陳列於明顯之處供人翻閱﹂︱被告否認之，請原告舉證證明。
  (8)原告主張﹁此類刊登八卦消息之報導更能吸引民眾好奇、閱讀，並經傳述，以至
    二手、三手傳播流行甚廣﹂︱被告否認之，請原告舉證證明。
  (9)原告主張﹁台北市議會、立法院、一般媒體資料室中均有原告所有報導資訊︵包
    括本件系爭報導︶，並有單位全部上網、網路族或市民極易查詢有關該篇報導﹂
    ︱被告否認之，請原告舉證證明。
  (10)原告主張受有五百萬元之損害，惟未見其就右述事實提出任何具體證據或提出損
    害之證明，原告既未能舉證以實其說，其請求即屬無據。
三、原告復主張﹁被告係蓄意打擊原告參選桃園縣長之國民黨提名﹂云云，與事實不
    符。此有證人李祥明於審理時到庭結證稱：﹁宋小姐採訪時，被告並未提到桃園
    縣長選舉的事，沒聽宋說被告要藉此打擊原告。﹂︵見八十八年十月十三日言詞
    辯論筆錄︶及證人宋方平亦結證稱：﹁我們主題談舊衣回收，但沒說原告要競選
    桃園縣長，他讓我感覺他是為了他不能在台北做舊衣回收的質疑，並無特別感覺
    他要借此打擊原告。﹂︵見八十八年十一月四日言詞辯論筆錄︶且證人李祥明復
    證稱：﹁當期大的標題、小標題是總編輯根據內容列的，被告並未授意要如何編
    列標題。﹂、﹁被告並未授意何時出刊﹂︵見八十八年十月十三日言詞辯論筆錄
    ︶，及証人宋方平亦為相同証述：﹁標題是總編輯定的﹂︵見八十八年十一月四
    日言詞辯論筆錄︶，足證被告對於記者採訪後是否一定會撰寫刊載，對於文章遣
    詞用字、標題語詞選用是否應有煽動性，或對刊載位置於雜誌封面或內頁等，均
    非被告所能決定或掌控者；又該報導刊載發行之時機與日期亦非取決於被告，被
    告僅係對﹁舊衣回收辦法﹂此種可受公評之事項，提出個人意見與質疑，並無誹
    謗之故意行為︵此亦有証人宋方平証稱﹁他讓我感覺是他為了他不能在台北做舊
    衣回收的質疑﹂等語可資佐証。︶。縱因第一手報導雜誌之編輯選用聳動性標題
    ，並選擇刊登於雜誌顯目之封頁，亦屬雜誌社促銷手法之個人行為，若因而對原
    告有造成某種程度傷害，亦係由第一手報導雜誌行為所致，與被告無關。
四、又原告主張其名譽確實因此受有負面影響，為何其參加八十七年度立法委員選舉
    ，卻能高票當選？此益足證其名譽並未因該文章刊登而受任何損害或影響。
五、再者，﹁第一手報導﹂雜誌為坊間專刊小道消息之八開雜誌，其知名度、傳播力
    ，影響力不能與一般著名雜誌︵如天下雜誌、商業周刊︶或日報可比擬或相提並
    論者，此為眾所周知之事，且系爭文章刊載方式是於被告訪問稿之後緊接刊載原
    告對同一事件之評論，其中對被告質疑內容有諸多反駁與澄清，就本事件顯然已
    有平衡報導，此亦有證人李祥明到庭結證稱：﹁我們認須平衡報導就主動聯絡
    採訪原告。﹂︵見八十八年十月十三日言詞辯論筆錄︶，足證原告因有此篇平衡
    報導之刊載而無任何損害，退步言或縱有損害，其損害亦已有減輕。況且原告於
    文章刊登後，立即於八十五年七月九日運用召開記者會方式，召集多位市府人員
    、基金會代表為其澄清事實，此種方式絕非一般小百姓︵如被告︶所能為之，各
    大媒體報紙均予大幅報導︵見偵查卷原告所呈剪報︶，若其名譽真受有損害，亦
    已回復，至少損害亦有減輕。
六、再查，前交通部長蔡兆陽先生與商業周刊之間侵害名譽損害賠償訴訟乙案，台灣
    高等法院判決認為﹁交通部長為政務官，民眾與輿論對於品性、操守等道德標準
    之要求較諸一般人為高，而商業周刊為國內著名之新聞雜誌，讀者甚眾，其影響
    力不容忽視﹂，認以賠償新台幣六十萬元為適當︵被證十三︶。反觀本件被告僅
    為市議員身分，其社會地位不若部長級之崇高，且議員當選與否亦靠人脈關係及
    人情事故等，並非單憑形象與操守，更與政務官地位不能相提並論。又文章刊載
    於﹁第一手報導雜誌﹂其知名度、影響力、及傳播力亦不能與商業周刊相媲美，
    是原告主張其受有五百萬元損害，殊嫌誇大。
七、復按﹁名譽被侵害者，並得請求為回復名譽之適當處分﹂民法第一百九十五條後
    段定有明文。又﹁在我民法，損害賠償，以回復為原則，而此回復名譽之適當處
    分，亦即為回復原狀﹂而﹁回復原狀之方法及範圍，．．．法院應就毀損之方法
    、被害之程度，令為適當之處分。﹂ (見附件一，史尚寬著債法總論第二一二頁
    可供參考)。退萬步言，縱鈞院仍認為上開平衡報導方式及媒體刊登記者會消息
    之澄清，僅能回復部分損害，尚不足以回復原告完全之損害，惟﹁得請求為回復
    名譽之適當處分者﹂其中﹃適當﹄一語應受民法第二百一十三條回復原狀目的之
    拘束：
  (1)原告請求﹁應刊登中國時報、聯合報、自由時報三大報道歉啟事云云﹂惟中國時
    報、聯合報及自由時報均係國內讀者群眾廣大之日報、刊登道歉啟事於其中任何
    一報即足使廣大讀者群眾得知，亦無須三大報均予刊登必要，此見解亦為前述蔡
    兆陽先生乙案台灣高等法院判決所認定而駁回原告刊登三大報道歉啟事之請求，
    僅命刊登於一報為已足 ( 詳見後述)。
  (2)原告於八十八年九月十五日提出辯論意旨一狀中亦自承﹁該雜誌為坊間十分流行
    之雜誌，除出刊時陳列街頭四處林立之二十四小時便利商店、書報攤、書店、圖
    書館、文化中心、學校圖書室亦多有訂閱以媒體廣大的散佈力量，對原告名譽
    造成重大損害﹂﹁毀謗名譽之言論隨該雜誌擴散廣為流傳，對原告名譽之傷害甚
    鉅﹂，茍其損害確因第一手報導雜誌之刊載所造成，則依﹁損害賠償之回復原狀
    ﹂原則，被告在第一手報導雜誌上，刊登一澄清啟事，應即可達到﹁回復原狀﹂
    之目的，蓋原告自承﹁第一手報導雜誌為一坊間十分流行之雜誌，便利商店、書
    報攤、書店、圖書館、文化中心、學校圖書館亦多有訂閱，﹂﹁有廣大的散佈力
    量﹂﹁隨雜誌擴散、廣為流傳﹂實無再於其他媒體刊登之必要。此見解亦經最高
    法院於前述蔡兆陽與商業周刊案件中所肯認 (被証十四，最高法院八十八年度台
    上字第一二六二號判決第五頁第五行起)。
  (3)且事實上該雜誌雖僅每雙周發行一次，但其銷售期間長達十五天，反觀日報，僅
    當天銷售，故以﹁刊日報﹂方式為回復名譽之方法，並不當然比﹁雜誌﹂較為普
    遍、有效。
  (4)又回復名譽之方法及範圍，應斟酌﹁毀損方法及被害程度﹂依比例、適當原則酌
    量以回復原狀為已足，任何超過﹁原狀﹂之回復均非適當而有過當之嫌。原告請
    求﹁刊日報﹂及五百萬元之賠償，顯有過當之嫌。
八、末查原告提出之﹁道歉啟事﹂觀其內容文字，有諸多假設被告主觀意識 (情緒性
    )上詞句及其中第二段有關法院審判過程、判處徒刑之記載，均與本案道歉內容
    無關應予刪除。又原告一再指稱佛濟基金會即等同於被告甲○○，並將財團法人
    佛濟基金會財產指作被告個人財產，將被告個人言論行為牽扯佛濟基金會，顯然
    誤解本件訴訟被告當事人對象，其將道歉人冠上佛濟基金會名義，顯然與法有違
    。
    理    由
甲、程序方面：
    本件被告，未於最後言詞辯論期日到場，核無民事訴訟法第三百八十六條各款所
    列情形，爰依原告之聲請，由其一造辯論而為判決。
乙、實體方面：
一、原告主張被告係財團法人台南市佛濟社會福利慈善事業基金會（下稱「佛濟」）
    之董事長，因「佛濟」不符台北市社會福利團體從事舊衣收集再利用管理要點之
    資格規定，於八十五年十一月五日，經台北市社會福利團體從事舊衣收集再利用
    審核委員，評定為不合格，致未能在台北市從事舊衣回收工作，甲○○竟意圖散
    布於眾，於八十六年六月間，在台北市○○區○○路二段七六巷三號內湖分事務
    所處，利用「第一手報導」雜誌記者向其採訪之際，指摘及傳述「乙○○在公聽
    會揚言絕不讓『佛濟』通過」、「舊衣回收審核工作是乙○○一手遮天黑箱作業
    ，乙○○指定這些評審委員不准給『佛濟』通過，市府審核通過之六家從事舊衣
    回收工作之社會福利團體利用乙○○特權，在乙○○包庇下的黑箱作業、慈善團
    體被利用、乙○○要負完全責任，乙○○與六家審核通過之社會福利團體有特殊
    關係或利益輸送」等足以毀損他人名譽之事，使不知情之「第一手報導」雜誌記
    者，將此誹謗之事，刊登於八十六年七月四日出刊之「第一手報導」第二七一期
    雜誌內，而散布於眾，致生損害於乙○○之名譽，並經本院八十七年度易字第三
    三三七號刑事案件，對被告論以誹謗罪，處有期徒刑陸月確定之事實，業經本院
    調閱本院八十七年度易字第三三三七號刑事全卷屬實，堪信為真。
二、按不法侵害他人之名譽者，被害人雖非財產上之損害，亦得請求賠償相當之金額
    ，並得請求為回復名之適當處分，民法第一百九十五條定有明文。原告主張因被
    告上開誹謗行為，使原告精神因此受有極大痛苦，衡諸一般經驗法則，堪予採信
    ，從而，原告請求被告於於中國時報、聯合報、自由時報三報第一版報頭下，刊
    登一天如附件所示內容之道歉啟示，以資回復其名譽，並無不當，應予准許。至
    原告另就此請求非財產上之損害伍佰萬元，本院斟酌實際情況，及兩造之身分、
    地位，原告請求非財產上之損害伍佰萬元，自嫌過高，應予核減為貳佰萬元，方
    屬公允，逾此數額之請求，為無理由，應予駁回。
三、結論：原告之訴為有理由，依民事訴訟法第三百八十五條第一項前段、第七十八
    條判決如主文。
中      華      民      國    八十九    年      三      月     十七     日
                                            民事第五庭法      官  李慈惠
右為正本係照原本作成
如對本判決上訴，須於判決送達後廿日內向本院提出上訴狀
中      華      民      國    八十九    年      三      月     十七     日
~B法院書記官  張麗櫻
<BODY><XMP>臺灣臺北地方法院刑事判決                        八十七年度易字第三三三七號
    公  訴  人  臺灣臺北地方法院檢察署檢察官
    被      告  甲○○  男  四十九歲（民國○○○年○○月○○○日生）
                        身分證統一編號：Ｚ000000000號
                        住台南市○○路○段四一○巷二一號
                        居台南市○○路○段八七四號
    選任辯護人  丙  ○律師
    選任辯護人  林文慧律師
右列被告因妨害名譽案件，經檢察官提起公訴（八十七年度偵字第六八二號），本院
判決如左：
    主      文
甲○○散布文字指摘及傳述足以毀損他人名譽之事，處有期徒刑陸月，如易科罰金，
以參佰元折算壹日。
    事      實
二、案經乙○○告訴臺灣臺北地方法院檢察署檢察官偵查起訴。
    理      由
一、訊據被告甲○○固坦承向「第一手報導」記者指謫告訴人乙○○一手遮天、黑箱
    作業、利用特權、與六家社福團體或有特殊關係或利益輸送等語，並有第二七一
    期之「第一手報導」附卷可查，惟否認誹謗犯行，辯稱：伊從事舊衣回收達八年
    之久，卻未能通過審查，引起第一手報導雜誌之好奇，主動派記者採訪，伊僅是
    陳述公聽會當時之情形，並提出懷疑，其陳述者又均為事實，並無誹謗乙○○之
    意思云云。
(一)按社會福利團體於八十五年間欲在台北市從事舊衣回收，須是經台北市政府社會
    局核准設立之財團法人社會福利機構或殘障福利團體，並應於八十五年六月二十
    一日至同年七月二十二日間提出申請，有台北市社會福利團體從事舊衣收集再利
    用管理要點（第二點、第四點）及台北市政府環境保護局八十五六月十一日公告
    等在卷可稽。又台北市政府為審查申請團體之資格，除訂有台北市社會福利團體
    從事舊衣收集再利用管理要點審查說明外，並由台北市政府各單位及專家學者組
    成審查委員會，亦有該審查說明及審查委員單可憑。查，佛濟社會福利慈善事業
    基金會（即「佛濟」）其基金會之性質為「綜合性團體」，與前開管理要點第二
    點所定「社會福利機構」要件不合，且「佛濟」原設立地點為台南市，服務範圍
    亦以台南市為主，其雖於八十五年八月十九日經台北市社會局核准於台北市設立
    分事務所，惟已逾該案最後申請受理之八十五年七月二十二日，故未能通過從事
    舊衣回收之資格審查，有八十五年十一月五日台北市社會福利團體從事舊衣收集
    再利用第二次會議紀錄及台北市政府環境保護局八十六年一月三十一日函等附卷
    可查。
(二)被告雖辯稱其於八十五年七月二十日即提出申請，仍在八十五年七月二十二日之
    最後申請期限內，並提出「佛濟」八十五年七月二十日申請函為證，其資格完全
    符合，卻未能通過，顯是乙○○一手操縱云云。惟查，依「佛濟」前揭八十五年
    七月二十日申請函中主旨自載「本基會擬於貴轄內湖區○○路○段七六巷三號設
    立分支機構，‧‧‧‧」等語，足認其於八十五年七月二十日申請時，尚未在台
    北市政府之轄區內設有事務所，次查，「佛濟」係於八十五年九月十六日始經臺
    灣士林地方法院核准於台北市內湖區設立分事務所，亦有該法院函一紙在卷可查
    ，益證「佛濟」於八十五年七月二十二日之最後申請期限內，仍未經台北市府核
    准在其轄區內設立分支機構，從而審查委員以「佛濟」非台北市政府核准之社會
    福利機構，且逾申請期限等事由駁回「佛濟」之申請，並無違誤，被告辯稱其資
    格符合，顯為一廂情願之語，自非可採。
(三)再查，為符合「台北市社會福利團體從事舊衣收集再利用管理要點」，告訴人乙
    ○○曾於八十五年八月十五日主持舉行檢討公聽會，並於八十五年八月十三日發
    文通知沸濟參加，有被告於偵查中所提公聽會討論議題及事項文稿一紙在卷可查
    ，公聽會中伊甸基金會質疑「艾Ⅹ公益慈善會」及「佛Ⅹ基金會」是漂白之殘障
    福利團體，遭影射之艾馨公益慈善會及佛濟基金會之代表均發出不平之嗚，艾馨
    代表說其會員有二百五十人，多有舊衣回收之經驗，佛濟代表稱市府應在申請及
    審查從寬處理，因為誰也沒有全面做過舊衣回收，現在說誰做得好，都只是賣招
    牌而已，乙○○則指出，艾馨公益慈善會旗下有這麼多舊衣回收業者，這些人為
    什麼都靠在艾馨名下，就說不清楚了；至於佛濟代表說申請資格從寬更是沒有道
    理，佛濟代表聽了火大，指乙○○發言不公平，乙○○說，我發表個人意見也不
    行嗎？艾馨及佛濟代表隨即退席抗議等情，亦有被告提出聯合報於八十五年六月
    十六日之報導在卷可憑，從報導中可知，乙○○與艾馨及佛濟代表雖有意見之不
    同，然並無重大衝突，亦無「絕不讓佛濟通過」之指示，否則以媒體之立場焉有
    不大肆報導之可能，是被告向「第一手報導」記者指謫乙○○在會中宣稱「絕不
    讓佛濟通過」等語，即非真實。
(四)又查，乙○○雖於公聽會時曾建議主管機關台北市政府環保局成立委員會審查殘
    障福利團體，但委員清一色是官員，應加入學者或民意代表，惟未具體指明應加
    入何學者或民意代表等情，有公聽會會議紀錄、前揭聯合報之報導及證人康玉石
    即艾馨公益慈善會代表於本院調查時證稱在卷，而此後成立之委員會，非官員部
    分僅加入學者及公益團體，並無民意代表參加，有委員建議審查名單一紙在卷可
    證，所列台北市政府各單位之參派人員，亦無一與公聽會之市府參加人員相同，
    有公聽會紀錄出席名單及市府審查委員名單可憑，秦女若要操縱審查委員會，即
    應於公聽會中具體指定參加人員，主辦單位若一切均聽命於秦女，即應加入民意
    代表，甚且將秦女列入審查名單之列，及使公聽會之出席人員成為審查委員，始
    符被告指稱秦女一手遮天黑箱作業之情事，然事實並非如此，被告指謫之語，即
    有污蔑不實之嫌。又審查委員中，市府各單位參加人員及專家學者是由各單位自
    行選派，非由秦女指派，於審查時秦女並未指示何審查原則或給予壓力或其他民
    意代表關說等情，業經市府審查委員何芳子、張碧麗、潘志鵬、劉王賓、林勝義
    及臺灣大學教授王麗容、余漢儀等證人證述明確，益徵被告向「第一手報導」記
    者指述秦女「舊衣回收審核工作是乙○○一手遮天黑箱作業，乙○○指定這些評
    審委員不准給『佛濟』通過」等語不實在。
(五)被告又指稱通過舊衣回收審查之伊甸基金會、育成基金會、心路基金會及友愛協
    會等四家福利團體與秦女均有關係，秦女甚至為伊甸基金會之董事，始能通過審
    查云云，並舉康玉石為證，康玉石亦附合其言，然並未舉出實證以供本院查明，
    實難僅憑被告及康玉石空言臆測，即予採信，是被告向「第一手報導」記者指陳
    「乙○○與六家審核通過之社會福利團體有特殊關係或利益輸送」等語，委無可
    採。
(六)末查，被告於向「第一手報導」記者指稱秦女支手遮天等語，均以肯定之語氣為
    之，並無懷疑之用語，有該篇報導在卷可查，而其指控之事，又為負面不實在之
    言，讀者在不能求證只能片面接受報導之下，極易相信報導所言，而懷疑秦女有
    操縱、支配之能事，對秦女名譽確能造成重大損害，被告明知媒體有廣大散布力
    量，仍利用媒體指謫及傳述對秦女不滿之情，進而妨害秦女名譽，所辯僅陳述個
    人意見，無誹謗之意云云，洵非可採，此外，又查無被告係基於善意而對於可受
    公評之事發表適當之評論，其犯行可資認定。
二、核被告所為應成立刑法第三百十條第二項前段之罪。被告利用不知情之「第一手
臺灣臺北地方法院民事判決  八十八年訴字第二四九號
    原      告  鄧星昀                住桃園市○○路六六０號七樓之五
    訴訟代理人  姚定法                住同右
                姚黛夢    桃園市○○路六六０號七樓之五
    被      告  交通銀行股份有限公司  設台北市○○路九一號
    法定代理人  趙捷謙                住台北市○○路九一號
    訴訟代理人  胡盈州律師
                徐嶸文律師
                史慧玲律師
                陳柏如律師
右當事人間，請求損害賠償事件，本院判決如左：
    主    文
被告應給付原告新台幣拾萬元，及自八十八年一月十四日起至清償日止按年息百分
之五計算之利息。
被告應於國內版之聯合報第一版報頭下，刊載一天對原告如附表所示格式、內容之道
歉啟事。
原告其餘之訴駁回。
訴訟費用由被告負擔二十分之一；餘由原告負擔。
本判決第一項於原告以新台幣壹拾伍萬元為被告供擔保後，得假執行。但被告如於假
執行程序實施前，以新台幣肆拾肆萬零壹佰元為原告預供擔保，得免為假執行。
原告其餘假執行之聲請駁回。
    事    實
甲、原告方面：
一、聲明：被告應給付原告新台幣陸佰壹拾陸萬壹仟玖佰零貳元，及於聯合報全國版
    刊頭刊登內容、格式如附表一所示之道歉啟事一日，並願供擔保請准為假執行之
    宣告。
二、陳述：如附件一所示。
三、證據：如附件二所示。
乙、被告方面：
壹、被告：
一、聲明：駁回原告之訴及假執行之聲請，如受不利之判決，願供擔保免為假執行。
二、陳述及證據：如附件三所示。
    理    由
一、原告起訴主張其已於八十四年間徵得被告同意退保，並於八十四年四月二十五日
    辦妥退保手續，領回保證本票，被告卻於八十六年三月間，主張原告係立金公司
    對被告所負債務之連帶保證人，聲請本院八十六年度全字第七二六號、八十六年
    度民執全申字第五九三號假扣押原告如附表二所示之不動產，且提起本院八十六
    年訴字第一八八八號清償債務訴訟，經最高法院八十七年台上字第二○七三號判
    決被告敗訴確定。查附表二所示不動產查封時，鑑價為四百萬元，並交由被告代
    理人郭致銘保管十九個月，致原告受有相當租金之損害，每月八千元，合計十五
    萬二千元。又被告不法提起假扣押及清償債務訴訟，致原告受有代理人、查詢訴
    訟資料之交通費及停車費、閱覽權狀之規費、繕打文件影印等費用之損害十五萬
    二千七百六十二元。另原告亦因此致名譽權受有財產上損害二百八十五萬七千一
    百四十元︵美金八萬七千九百一十元︶及非財產上損害三百萬元，且有回復必要
    ，原告為此依民法第一百八十四條、一百九十五條、二百十五條，民事訴訟法第
    五百三十一條之規定，請求判決如訴之聲明所示。
二、被告則以其聲請假扣押，是是依法行使權利，並非侵權行為，附表二所示不動產
    查封時，雖由被告保管，但原告仍得聲請管理使用，且原告當時並無出租之事實
    或計劃；原告並未舉證其代銷權喪失，肇因於被告實行假扣押所致，其所提代理
    契約，亦與原告個人無關，且無從證明係因被告實施假扣押所致，又原告本財力
    甚豐，信用卓著，其名譽當不致因被告假扣押原告如附表所示不動產而影響等語
    置辯。
三、查本件被告為保全其主張對原告連帶保證債務一、四四二、三三六元日後之強制
    執行，聲請本院八十六年度全字第七二六號、八十六年度民執全申字第五九三號
    事件假扣押原告如附表二所示之不動產，嗣並提起本院八十六年訴字第一八八八
    號清償債務訴訟，惟原告早已通知被告退保，被告亦已同意原告於八十四年四月
    二十五日退保而免除保證責任，並將其與原告簽定之短期擔保授信合約之債權憑
    證即本票返還原告，被告自不得依該合約之保證關係訴請原告給付之事實，業經
    台灣高等法院八十六年上字第一五八九號、最高法院八十七年台上字第二○七三
    號判決確定，有上開判決書附卷可稽，並經本院調閱上開卷宗查核屬實。被告疏
    未注意已經免除原告保證責任，竟於八十六年二月二十四日聲請假扣押原告如附
    表二所示不動產，自應負因過失不法侵害原告權利之損害賠償責任。
五、原告另主張附表二所示不動產查封時，交由被告代理人郭致銘保管十九個月，致
    原告受有相當租金之損害，以每月八千元計算，合計受有十五萬二千元之損害等
    語，並提出租賃契約書為證。惟依原告所提租賃契約書所載，訂約之日期在八十
    七年十一月十日，距附表二所示不動產於八十六年三月二十七日查封時間，已隔
    二十個月，並無從據此證明附表二所示不動產於查封期間，原告曾有出租之計劃
    ，或有他人洽談承租之事實，原告據此主張受有相當租金之損害十五萬二千元，
    為無理由，應予駁回。
六、原告又主張因被告不法提起假扣押及清償債務訴訟，致原告受有代理人、查詢訴
    訟資料之交通費及停車費、閱覽權狀之規費、繕打文件影印等費用之損害十五萬
    二千七百六十二元，並提出證物九、十、二十一、二十四、三十四、三十五、三
    十七、三十八、三十九、四十、四十一為證。惟查，原告提起本院八十六年訴字
    第一八八八號、台灣高等法院八十六年上字第一五八九號、最高法院八十七年台
    上字第二○七三號清償債務訴訟，乃憲法賦予被告之訴訟權，尚難認係被告故意
    或過失不法侵害原告權利之侵權行為，原告主張上開代理人、查詢訴訟資料之交
    通費及停車費、閱覽權狀之規費、繕打文件影印等費用十五萬二千七百六十二元
    ，均係原告於本院八十六年訴字第一八八八號、台灣高等法院八十六年上字第一
    五八九號、最高法院八十七年台上字第二○七三號民事訴訟中之費用，並非被告
    聲請本院八十六年度全字第七二六號、八十六年度民執全申字第五九三號事件假
    扣押事件，所致原告之損害，原告據此請求被告賠償，為無理由，應予駁回。
七、原告另主張因被告提起假扣押及清償債務訴訟，致名譽權受有財產上損害二百八
    十五萬七千一百四十元︵美金八萬七千九百一十元︶等語，並提出證物十五、十
    六、十七、三十一、四十三、四十四、四十五為證。惟據原告所提佣金取消函，
    並未載明因原告發生財務問題而取消佣金契約之時間，尚難認係被告於八十六年
    三月二十七日查封附表二所示不動產，所致原告名譽權所受損害，原告據此請求
    被告賠償，為無理由，應予駁回。
八、綜上所陳，原告主張被告於八十六年二月二十四日因過失未察已經免除原告保證
    責任，聲請假扣押原告所有如附表二所示之不動產，為此請求名譽權所受非財產
    上損害三十萬元，及回復名譽之必要處分，即在國內版之聯合報刊頭刊載內容、
    格式如附表一所示之道歉啟事一日，為有理由，應予准許，其餘請求，為無理由
    ，應予駁回。
九、因本案事證已臻明確，兩造其餘主張陳述及所提之證據，均與本件判決結果不生
    影響，毋庸再予審酌，附此敘明。
十、兩造丙○願供擔保，聲請宣告假執行或免為假執行，經核原告勝訴部分，合於法
    律規定，爰分別酌定相當之擔保金額宣告之；原告其餘假執行之聲請，因訴之駁
    回而失所依據，不予准許。
十一、結論：本件原告之訴，為一部有理由，一部無理由，並依民事訴訟法第七十九
      條但書、第三百九十條第二項、第三百九十二條，判決如主文。
中      華      民      國    八十八    年      十      月      八      日
                                            民事第五庭法      官  李慈惠
右為正本，係照原本作成。
如對本判決上訴，須於判決送達後廿日內向本院提出上訴狀
中      華      民      國    八十八    年      十      月      八      日
~B法院書記官  張麗櫻


司法院資訊處製作；財團法人民間司法改革基金會備份。
